【裁判字號】    95,交聲,74
【裁判日期】    950127
【裁判案由】    聲明異議
【裁判全文】
臺灣彰化地方法院交通事件裁定          95年度交聲字第74號
原處分機關  交通部公路總局台中區監理所彰化監理站
受 處分 人
即 異議 人  甲○○
上列受處分人因違反道路交通管理處罰條例案件，對於交通部公
路總局台中區監理所彰化監理站所為之彰監四字第裁六四－Ｉ0
0000000號裁決，聲明異議，本院裁定如下：
    主  文
異議駁回。
    理  由
一、聲明意旨略以：異議人於民國九十四年十二月二十九日凌晨
    因前往搭載飲酒後之友人下班，於半路遭警察攔下，要求酒
    測，伊既無違規，也有繫安全帶和配合證件，由於警方強勢
    要求酒測，伊因剛睡醒不久、外面又非常冷而心生怨氣，因
    而拒測，實非怕測云云。
二、按汽車駕駛人，駕駛汽車經測試檢定有酒精濃度超過規定標
    準者，處新臺幣一萬五千元以上六萬元以下罰鍰，並當場移
    置保管其車輛及吊扣其駕駛執照一年；汽車駕駛人拒絕接受
    前開測試之檢定者，處新臺幣六萬元罰鍰，並當場移置保管
    其車輛及吊銷其駕駛執照，道路交通管理處罰條例第三十五
    條第一項第一款、第三項分別有明文規定。
三、查異議人於九十四年十二月二十九日三時十分許駕駛車號Ｆ
    Ｅ－八三八六號自小客車，行經鹿港鎮○○○路、光復路口
    處，因拒絕接受酒精濃度測試之檢定，經警掣單舉發，有彰
    化縣警察局舉發違反道路交通管理事件通知單、未經酒測檢
    驗條二紙（異議人均拒簽）附卷可稽，本件之違規事實洵可
    認定。惟異議人辯稱：「當時我又沒有違法，我又不是通緝
    犯，卻為什麼要我酒測。」，經證人即當日異議人所指前往
    搭載之友人陳宥靜證結：「（問：九十四年十二月二十九日
    凌晨三時十分，在鹿港鎮○○○路與光復路口是否有遇到路
    檢？）當時我下班的時候，因為我喝酒，所以我就叫我的朋
    友就是受處分人到天后宮去接我，在半路的時候，就遇到警
    方攔檢，當天晚上很濕冷，我打電話吵醒受處分人，因為他
    剛睡醒，外面又很冷，所以受處分人才拒絕酒測。」、「（
    問：當時受處分人有沒有喝酒？）他沒有喝。」、「（問：
    你當時喝了多少酒？喝什麼酒？）高梁還有啤酒。當天喝了
    蠻多的，我記不得喝了多少，當時車內都是酒味。」（見本
    院九十五年一月十八日訊問筆錄第二頁）；另證人即當日執
    行舉發之警員王定獻證結：「（問：當天為何攔停受處分人
    的車子？）我當天是執行凌晨二點到四點的巡邏勤務，在靠
    近光復路與復興南路口的時候，攔查一輛自小客車，車號Ｆ
    Ｅ－八三八六號，發現這台自小客車駕駛車子忽快忽慢，車
    身不穩，懷疑駕駛有喝酒的情形，所以依警察職權行使法上
    前攔查這台自小客車，攔下之後盤查駕駛‥‥與駕駛交談之
    間，發現他說話時都是酒味，我們詢問他是否有喝酒，要跟
    他做酒測，但是受處分人拒絕做酒測。庭呈當天的工作記錄
    、相片及錄音光碟。」、「（問：除了聞酒味之外，是否還
    有其他喝酒的情形？）當時覺得受處分人的臉紅紅的，講話
    咬字還算正常，且當時有告訴受處分人說，如果拒絕酒測，
    罰起來也是很嚴重。」、「（問：提示舉發通知單及酒測單
    （逐一提示並告以要旨），上面的註記都是受處分人拒簽？
    ）是的，當時我有跟他告知。」（見本院九十五年一月十八
    日訊問筆錄第三至四頁）按警察依法行使其職權，以保障人
    民權益、維持公共秩序、保護社會安全，對於已發生危害或
    依客觀合理判斷易生危害之交通工具，得予以攔停並要求駕
    駛人接受酒精濃度之檢定，此警察職權行使法第一條、第八
    條有明文規定，且核上開證人王定所述攔檢異議人所駕駛
    之車輛經過並加以攔檢酒測之情，亦符合該法之規範，況證
    人陳宥靜上開證詞表示「當時車內都是酒味」，更足顯示當
    時警方攔查時非以酒精測試不能得駕駛人是否酒醉駕駛狀態
    之客觀認證資料；是異議人所辯其當日並未酒後駕車一事，
    雖有證人陳宥靜證詞佐證，惟警方本於職權執法，依客觀所
    見而為保障駕駛人及其他用路人安全之考量亦非無見。次按
    駕駛人駕駛車輛應遵守道路交通標誌、標線、號誌之指示、
    警告、禁制規定，並服從執行交通勤務之警察之指揮，道路
    交通管理處罰條例第四條第一項亦具明確規定，故彰化縣警
    察局警員依法之規定對異議人攔停並要求酒測之行為當無不
    合，異議人無正當理由拒絕酒精測試違規，原處分機關並依
    首揭道路交通管理處罰條例第三十五條第一項、第三項之規
    定裁處異議人新臺幣陸萬元罰鍰，並吊銷駕駛執照，三年內
    禁考，於法尚無不合，
    本件異議為無理由，應予駁回。
據上論斷，應依道路交通案件處理辦法第十九條，裁定如主文。
中    華    民    國    95    年    1     月    27    日
                  交通法庭    法  官  李水源
以上正本證明與原本無異。
如不服本裁定，應於裁定送達後5日內，向本院提出抗告狀。
中    華    民    國    95    年    2     月    6     日
                              書記官  廖建興


司法院資訊處製作；財團法人民間司法改革基金會備份。
